【裁判字號】    89,易,1517
【裁判日期】    891002
【裁判案由】    藏匿人犯等
【裁判全文】
臺灣桃園地方法院刑事判決                        八十九年度易字第一五一七號
    公  訴  人  臺灣桃園地方法院檢察署檢察官
    被      告  乙○○○股份有限公司
    兼  代表人  甲○○
    共      同
    選任辯護人  陳金漢
右列被告因藏匿人犯等案件，經檢察官提起公訴（八十九年度偵字第二六五六號、八
十九年度偵字第六九０六號），本院判決如左：
    主  文
甲○○法人之代表人，因執行業務，違反不得僱用大陸地區人民在臺灣地區從事未經
許可之工作之規定，累犯，處有期徒刑肆月，如易科罰金，以新台幣玖佰元即銀元
佰元折算壹日。
乙○○○股份有限公司其代表人，因執行業務，違反不得僱用大陸地區人民在臺灣地
區從事未經許可之工作之規定，處罰金新台幣伍萬元。
    事  實
一、甲○○前於民國八十五年間因違反就業服務法案件，經本院判處有期徒刑二月，
    於八十六年一月二十日易科罰金執行完畢；詎仍不知悔改，明知大陸地區人民鄭
    長恒係未經許可入境臺灣地區而為違反入出國及移民法第五十四條之犯人，竟仍
    自八十八年八月初起至同年九月底止，在其所設立經營位於桃園縣楊梅鎮秀才窩
    四三之二號乙○○○股份有限公司（下稱瑞勝公司）之工廠內，以每日薪台幣七
    百元之薪資僱用鄭長恒從事鋸木之工作，並提供工廠一樓之房間供鄭長恒住宿而
    予以藏匿，嗣八十八年十二月十日鄭長恒在桃園縣楊梅火車站附近為警查獲，始
    悉上情。
二、案經新竹縣警察局橫山分局報請臺灣桃園地方法院檢察署檢察官及自動檢舉偵查
    起訴。
    理  由
一、訊據被告甲○○矢口否認犯行，辯稱：伊於八十八年八月十五日起固有僱用鄭長
    恒，惟伊並不知鄭某係大陸地區人民，且伊僱用鄭某三日後，因鄭某未能提出身
    分證，伊即將鄭某解僱等語。
二、經查，右揭事實業據證人即大陸地區人民鄭長恒於警訊、偵查及本院審理時證述
    在卷，證人鄭長恒雖於警訊、偵查及本院審理時，就關於何時搭船偷渡？何時登
    陸？供述情節或有分岐，然此係因剛被查獲時心裏害怕，因之於第一次警訊時都
    是亂說的，之後所說的均屬實情等語，已據鄭長恒於本院審理時陳述在卷，鄭長
    恒之證述雖有如上之瑕疵，然其就其為被告甲○○僱用二月，每日薪資七百元之
    事實，則屬一致，衡情鄭長恒與被告甲○○並無怨隙，其偷渡來台期間亦另受他
    人非法僱用，且又係在離職數月後始為警查獲，若非被告甲○○確有僱用二月之
    實，鄭長恒自不致為上述陳述，而故意攀誣被告甲○○，且依經驗法則，若非鄭
    長恒在被告工廠工作經日，其何以能知悉被告甲○○家中成員人數及住家、工廠
    機器之種類及擺設位置？按證人所作先後不同之證言，何者為可採，事實審法院
    本得參酌其他相關證據為自由之判斷，苟無違經驗法則，即難指為違法，最高法
    院七十二年台上三九七六號著有判例意旨可資參照，本件證人鄭長恒之證詞雖有
    如上先後陳述之不同，然審酌其於新竹處理中心警訊及嗣後偵審中所為關於何人
    僱用？僱用期間及薪資等陳述大致相符，其所為之證詞應為可採，被告甲○○所
    辯渠僅僱用三日及不知鄭長恒為大陸地區人民云云，並無可採；又被告甲○○於
    警訊及偵查時始終均供稱鄭長恒係自己來應徵的，然以鄭長恒係大陸地區人民，
    對於台灣地區地理環境本不熟悉，加以被告工廠又位處桃園縣楊梅鎮郊區，鄭長
    恒苟無經人介紹帶路，如何自行尋得被告工廠所在？顯見鄭長恒所述渠係經人介
    紹帶至被告工廠等語，應符事實，被告甲○○辯稱鄭長恒係自行前來應徵云云，
    顯與經驗法則有違，雖證人即被告瑞勝公司會計丙○○於本院審理時到場結證：
    鄭長恒係打電話來問公司在那裏，公司即派人去載他過來云云，惟此顯與被告甲
    ○○前述之供詞相違，應屬事後迴護被告之詞，自難採信，又被告甲○○於本件
    審理時雖提出刊登徵人啟事之新聞紙及員工簽到卡為證，然此僅能證明被告瑞勝
    公司有應徵人員及其員工有按時打卡，並不能證明鄭長恒未在被告工廠工作二月
    之事實，此部分亦無可參，本件事證明確，被告犯行堪以認定，應予依法論科。
三、核被告甲○○僱用大陸地區人民在臺灣地區從事未經許可之工作，所為係犯臺灣
    地區與大陸地區人民關係條例第八十三條第一項之罪，被告瑞勝公司應依同條第
    四項前段（公訴人誤引第三項，起訴法條應予變更）科以罰金，又被告甲○○另
    犯刑法第一百六十四條第一項之罪，所犯前開二罪有方法結果之牽連關係，應從
    一重之臺灣地區與大陸地區人民關係條例第八十三條第一項之罪處斷，又被告甲
    ○○有如事實欄所載前案科刑執行情形，其於有期徒刑執行完畢後，五年內再犯
    本件有期徒刑以上刑之罪，為累犯，應依刑法第四十七條規定加重其刑，爰審酌
    被告甲○○犯罪之動機、目的及手段及犯罪所生之危害，犯罪後之態度等一切情
    狀，分別量處如主文所示之刑，並就被告甲○○部分諭知易科罰金之折算標準。
據上論斷，應依刑事訴訟法第二百九十九條第一項前段、第三百條，臺灣地區與大陸
地區人民關係條例第八十三條第一項、第四項前段，刑法第十一條前段、第一百六十
四條第一項、第五十五條、第四十七條、第四十一條，現行法規所定貨幣單位折算新
台幣條例第二條，罰金罰鍰提高標準條例第一條前段、第二條，判決如主文。
本案經檢察官魏雯祈到庭執行職務。
中      華      民      國      八十九      年    十      月    二      日
                                 臺灣桃園地方法院刑事第一庭
                                     法  官  黃  斯  偉
右正本證明與原本無異。
如不服本判決，應於判決送達後十日內向本院提出上訴狀( 應附繕本 )，上訴於
臺灣高等法院。
                                     書記官  薛  淑  玲
中      華      民      國      八十九      年    十      月    四     日
附論罪科刑依據之法條：
台灣地區與大陸地區人民關係條例第八十三條（修正前）
違反第十五條第四款或第五款規定者，處一年以下有期徒刑、拘役或科或併科新臺幣
三十萬元以下罰金。
意圖營利而違反第十五條第五款規定者，處三年以下有期徒刑、拘役或科或併科新臺
幣六十萬元以下罰金。
法人之代表人、法人或自然人之代理人、受僱人或其他從業人員，因執行業務犯前二
項之罪者，除處罰行為人外，對該法人或自然人並科以前二項所定之罰金。但法人之
代表人或禿然人對於違反之發生，已盡力為防止行為者，不在此限。
台灣地區與大陸地區人民關係條例第八十三條（修正後）
違反第十五條第四款或第五款規定者，處二年以下有期徒刑、拘役或科或併科新臺幣
三十萬元以下罰金。
意圖營利而違反第十五條第五款規定者，處三年以下有期徒刑、拘役或科或併科新臺
幣六十萬元以下罰金。
以犯前項之罪為常業者，處五年以下有期徒刑，得併卑新臺幣六十萬元以下罰金。
法人之代表人、法人或自然人之代理人、受僱人或其仔從業人員，因執行業務犯前三
項之罪者，除處罰行為人外，對該法人或自然人並科以前三項所定之罰金。但法人之
代表人或自然人對於違反之發生，已盡力為防止行為者，不在此限。
刑法第一百六十四條
藏匿犯人或依法逮捕、拘禁之脫逃人或使之隱避者，處二年以下有期徒刑、拘役或五
百元以下罰金。
意圖犯前項之罪而頂替者亦同。


司法院資訊處製作；財團法人民間司法改革基金會備份。
